【裁判字號】    89,上訴,1032
【裁判日期】    890328
【裁判案由】    毒品危害防制條例
【裁判全文】
臺灣高等法院刑事判決                  八十九年度上訴字第一０三二號
    上  訴  人  臺灣臺北地方法院檢察署檢察官
    被      告  甲○○
右上訴人因被告毒品危害防制條例案件，不服臺灣台北地方法院八十九年度易字第七
七號，中華民國八十九年二月九日第一審判決（聲請簡易處刑案號：臺灣台北地方法
院檢察署八十八年度偵字第一０八九０號）提起上訴，本院判決如左：
    主  文
原判決撤銷，發回臺灣台北地方法院。
    理  由
一、按第二審法院認為上訴有理由，或上訴雖無理由，而原判決不當或違法者，應將
    原審判決經上訴之部分撤銷，就該案件自為判決。但因原審判決諭知管轄錯誤、
    免訴、不受理係不當而撤銷之者，得以判決將該案件發回原審法院，刑事訴訟法
    第三百六十九條第一項定有明文。
二、本件原審法院以：訊據被告甲○○固坦承其因開卡車之故，約二、三日即須吸食
    安非他命一次，於前案出獄後，又去找上手，雖經查獲、自首及短暫觀察、勒戒
    ，都還是有斷續施用安非他命，直至八十八年四月十六日採尿前二、三日為止等
    情不諱；惟查，被告基於概括之犯意，自八十七年一月間起至同年三月間止連續
    施用第二級毒品安非他命，期間於八十七年一月二十五日為警查獲，移送臺灣板
    橋地方法院檢察署檢察官以八十七年度偵字第四七九三號提起公訴（自八十七年
    一月間起非法吸用安非他命至八十七年一月二十五日為警查獲止），其並於八十
    七年二月二十六日向警方自白施用安非他命，而移送臺灣臺北地方法院檢察署檢
    察官偵辦，然其因前案違反麻醉藥品管理條例等案件為本院於八十六年十一月二
    十七日判處有期徒刑八月確定，乃於八十七年三月十七日入監執行，同年十月九
    日執行完畢出監後，臺灣臺北地方法院檢察署檢察官即就其上開施用毒品安非他
    命部分，於八十七年十二月三日以八十七年度偵字第二三六一九號向原審法院聲
    請裁定其送勒戒處所觀察、勒戒，原審法院於八十七年十二月八日以八十七年度
    毒聲字第一六三三號裁定其應送勒戒處所觀察、勒戒，因認無繼續施用毒品之傾
    向，業經臺灣臺北地方法院檢察署檢察官於八十八年三月十六日以八十七年度偵
    字第二三六一九號為不起訴處分及臺灣板橋地方法院於八十八年四月二十七日以
    八十八年度簡字第一０六號為免刑判決確定在案，此有臺灣高等法院檢察署刑案
    紀錄簡覆表、原審法院八十七年度毒聲字第一六三三號刑事裁定、臺灣臺北地方
    法院檢察署檢察官八十七年度偵字第二三六一九號不起訴處分書及臺灣板橋地方
    法院八十八年度簡字第一０六號刑事判決各一件附卷可稽，而被告自八十七年一
    月二十五日為警查獲時起至八十八年四月十六日採尿前二、三日為止之期間內，
    雖曾入監服刑及執行觀察、勒戒，復施用第二級毒品安非他命，足見其無戒斷毒
    品之決心，其反覆施用第二級毒品安非他命，顯係出於概括犯意而為之，為連續
    犯之裁判上一罪，從而本件被告被訴之犯行，為前開臺灣板橋地方法院八十八年
    度簡字第一０六號之確定判決既判力所及，爰不經言詞辯論，逕為諭知免訴之判
    決云云。
三、惟經查，本件被告前經依法裁定觀察、勒戒，因認無繼續施用毒品之傾向，而經
    檢察官處分不起訴或經法院判決免刑之施用第二級毐品安非他命犯罪行為之時間
    係於八十七年一月間至八十七年三月間，而被告本件起訴之施用第二級毐品安非
    他命犯罪行為之時間係於八十八年三月間處分不起訴確定後，至八十八年四月十
    六日採尿之前四日內止，足見被告本次施用第二級毐品安非他命之犯罪時間，與
    前次經裁定觀察、勒戒，因認無繼續施用毒品之傾向而經處分不起訴或經判決免
    刑之施用第二級毐品安非他命之犯罪時間，已相隔長達一年；況被告前次施用第
    二級毐品安非他命犯罪後，被告曾經裁定觀察、勒戒後，業經認定為無繼續施用
    毒品之傾向，斯時被告應無繼續施用毐品之犯意，益證被告前次施用第二級毐品
    安非他命與本次施用第二級毐品安非他命二次犯罪行為間，並非基於概括犯意而
    為，乏此概括犯意，則本次施用第二級毐品安非他命犯行與前次施用第二級毐品
    安非他命犯行間即無連續犯裁判上一罪之適用，本次施用第二級毐品安非他命犯
    行自非前次施用第二級毐品安非他命犯行所為免刑確定判決之既判力所及。原審
    未予詳查，誤認本次施用第二級毐品安非他命犯行與前次施用第二級毐品安非他
    命犯行，係基於概括之犯意而為，並進而認本次施用第二級毐品安非他命犯行為
    前次施用第二級毐品安非他命犯行所為之免刑確定判決之既判力所及，而諭知被
    告免訴之判決，顯有未洽；檢察官上訴意旨，以此指摘原判決不當，求予撤銷，
    為有理由，而本件原判決係諭知免訴不當，自應由本院將原判決撤銷，並發回原
    審法院更為妥適之判決。
四、本件係對於原審諭知免訴之判決上訴，本院認上訴有理由而發回該案件，爰不經
    言詞辯論而為判決。
據上論斷，應依刑事訴訟法第三百六十九條第一項、第三百七十二條，判決如主文。
中     華     民     國    八十九   年       三       月      二十八    日
                             臺灣高等法院刑事第二庭
                                 審判長法  官  戴  章  甫
                                       法  官  黃  金  富
                                       法  官  林  銓  正
右正本證明與原本無異。
不得上訴。
                                       書記官  吳  美  貞
中     華     民     國    八十九   年       三       月      三十一    日


司法院資訊處製作；財團法人民間司法改革基金會備份。
